臺灣嘉義地方法院民事裁定
110年度輔宣字第15號
聲  請  人  謝侯素星

相  對  人  謝明翰  

關  係  人  謝添貴  

            謝明誼  

上列當事人間請求輔助宣告事件，本院裁定如下：
    主  文
宣告謝明翰（男，民國00年0月00日生，身分證統一編號：Z0000
00000號）為受輔助宣告之人。
選定謝添貴（男，民國00年0月0日生，身分證統一編號：Z00000
0000號）為受輔助宣告人謝明翰之輔助人。
聲請程序費用新台幣壹仟元由受輔助宣告之人謝明翰負擔。
    理  由
一、聲請意旨略以：聲請人為相對人之母親，相對人自民國106
    年7月14日起因車禍，致其為意思表示或受意思表示之能力
    顯有不足，有身心障礙證明可證，為此，依民法第15條之1
    、第1113條之1及家事事件法第177條規定，請求裁定相對人
    為受輔助宣告之人，並選定謝添貴為輔助人等語。
二、按對於因精神障礙或其他心智缺陷，致其為意思表示或受意
    思表示，或辨識其意思表示效果之能力，顯有不足者，法院
    得因本人、配偶、四親等內之親屬、最近一年有同居事實之
    其他親屬、檢察官、主管機關或社會福利機構之聲請，為輔
    助之宣告，民法第15條之1第1項定有明文。次按，受輔助宣
    告之人，應置輔助人。法院選定輔助人時，應依受輔助宣告
    之人之最佳利益，優先考量受輔助宣告之人之意見，審酌一
    切情狀，並注意下列事項：㈠受輔助宣告之人之身心狀態與
    生活及財產狀況。㈡受輔助宣告之人與其配偶、子女或其他
    共同生活之人間之情感狀況。㈢輔助人之職業、經歷、意見
    及其與受輔助宣告之人之利害關係。㈣法人為輔助人時，其
    事業之種類與內容，法人及其代表人與受輔助宣告之人之利
    害關係，民法第1113條之1第1項、同條第2項準用第1111條
    之1亦分別規範甚明。
三、經查，聲請人主張之事實，業據提出身心障礙證明、戶籍謄
    本、親屬系統表為證。並經本院審驗相對人之精神及心智狀
    況，於臺中榮民總醫院嘉義分院沈正哲醫師前訊問相對人：
    「（你是否知道你現在在什麼地方？）醫院。」、「（什麼
    醫院？）什麼醫院我忘記了。」、「（現在總統是誰？）沒
    有記。」、「（你家地址？）我不知道，我媽媽知道。」、
    「（你現在幾歲？）40幾歲。」、「（今年民國幾年？）不
    知道。」等語（本院110年8月18日勘驗筆錄）。再經沈正哲
    鑑定醫師為鑑定結果略以：據個案母親描述及本院病歷記載
    ，個案目前和父母同住，學歷亞東工專，過去在校成績中等
    ，原來自營便當店，106年7月車禍造成腦出血，車禍後即發
    現個案有步態不穩、記憶差、動作慢，手腳不靈活等症狀，
    持續有耳鳴干擾，且情緒起伏大，容易和家人起衝突，無法
    再從事原本工作，目前白天會跟著母親到田裡幫忙簡單農務
    （但持續力不佳），其餘多數時間在家使用手機，因個案會
    在網路上認識的朋友，數次遭網友詐騙金錢或出借銀行帳戶
    資料，並衍生相關法律糾紛，故家屬欲幫個案申請輔助宣告
    。心理測驗結果顯示個案全量表智商為65（95%的信賴區間
    落在62〜70間）落入輕度智能不足範圍，與過去學業、工作
    等能力表現相較下已出現明顯落差。由各分測驗結果顯示，
    個案在舊有學習的一般性常識方面表現較佳（得分可接近平
    均數），但短期記憶、心智效能與處理速度方面則表現明顯
    較差（得分低於平均數三個標準差）。根據個案之病史及臨
    床表現，個案之診斷為器質性腦病變（車禍腦出血所致），
    因此疾病影響，造成個案認知功能受損（全量表智商為65，
    達輕度智能不足之標準），尤其在短期記憶、心智效能與處
    理速度方面，此部分缺損造成個案在記性、理解及處理訊息
    之能力較常人不佳，符合輔助宣告之要件（即個案為意思表
    示、受意思表示及辨識其意思表示效果之能力顯有不足），
    故有因其心智缺陷，致其為意思表示或受意思表示，或辨識
    意思表示效果之能力，顯有不足之情形，建議為輔助宣告等
    情，有精神鑑定報告書在卷可稽。本院審酌上開勘驗結果及
    鑑定意見，認為相對人確實因其他心智缺陷，致其辨識其意
    思表示效果之能力顯有不足等情為真，故本件聲請為有理由
    ，依上揭規定，宣告相對人為受輔助宣告之人。
四、本件相對人既經為輔助之宣告，應依上開規定，為其選定輔
    助人。本院審酌謝添貴為相對人之父親，為至親關係，彼此
    間應具有一定之信賴感及依附感，且與相對人同住，對其生
    活及消費習慣已有相當瞭解，願意擔任輔助人，而相對人之
    母親即聲請人謝侯素星、相對人之弟謝明誼均同意由謝添貴
    擔任輔助人，而相對人之妹謝雯琪因已遷出國外，無法簽署
    親屬同意書，此有戶籍謄本及親屬同意書在卷可稽，堪信由
    謝添貴擔任相對人之輔助人，應符合相對人之最佳利益，依
    上開規定，選定謝添貴為相對人之輔助人，以保護受輔助宣
    告之人。又受輔助宣告之人法無明文需為其選任會同開具財
    產清冊之人（僅受監護宣告時有選任會同開具財產清冊之人
    之必要），故本案情形無庸選任會同開具財產清冊之人，附
    此敘明。
五、依家事事件法第177條第2項、第164條第2項，裁定如主文。
中　　華　　民　　國　　110 　年　　8 　　月　　27　　日
                  家事法庭    法  官  洪嘉蘭 
以上正本係照原本作成。
如對本裁定抗告須於裁定送達後10日內向本院提出抗告狀。
中　　華　　民　　國　　110 　年　　8 　　月　　27　　日
                              書記官  林玫熹